【裁判字號】    98,交聲,1171
【裁判日期】    981118
【裁判案由】    違反道路交通管理處罰條例聲明異議
【裁判全文】
臺灣士林地方法院交通事件裁定        98年度交聲字第1171號
原處分機關  臺北市交通事件裁決所
異  議  人
即受處分人  乙○○
上列異議人即受處分人因違反道路交通管理處罰條例案件，對於
臺北市交通事件裁決所民國98年6月9日北市裁催字第裁22-AEX64
7100號裁決不服（原舉發案號：臺北市政府警察局舉發違反道路
交通管理事件通知單北市警交字第AEX647100號），聲明異議，
本院裁定如下：
    主  文
異議駁回。
    理  由
一、按汽車行駛至交岔路口，其行進、轉彎，應遵守燈光號誌或
    交通指揮人員之指揮，道路交通安全規則第102條第1項第1
    款定有明文；次按汽車駕駛人，行經有燈光號誌管制的交叉
    路口闖紅燈者，處新臺幣（下同）1,800元以上5,400元以下
    罰鍰，並記違規點數3點，道路交通管理處罰條例第53條第1
    項及第63條第1項第3款亦有明文規定。
二、原處分意旨略以：異議人即受處分人乙○○駕駛車牌號碼
    7E-6458號自用一般小客貨車（下稱系爭車輛），於民國98
    年3月23日13時34分許，行經臺北市○○區○○街及康樂街
    61巷口（下爭系爭交岔路口）時，未依燈光號誌規定行車，
    為警以「紅燈左轉（康樂街→61巷）」為由，當場攔停舉發
    違規，嗣異議人逾越舉發通知單上所載之應到案期限60日以
    上，仍未向原處分機關提出申訴，原處分機關乃於98年6月9
    日逕行以異議人有「駕車行經有燈光號誌管制之交岔路口闖
    紅燈」之違規事實，依道路交通管理處罰條例第53條第1項
    、第63條第1項第3款及違反道路交通管理事件統一裁罰基準
    表之規定，裁處異議人5,400元罰鍰，並記違規點數3點。
三、異議意旨略以：異議人即受處分人乙○○否認於前揭時、地
    有紅燈左轉之違規行為，主張其行經系爭交岔路口時尚未變
    成紅燈；又員警攔下伊時已距離系爭路口達100公尺；且員
    警亦無提出任何證據證明其有違規等語。
四、按處理違反道路交通管理事件，有關文書送達之程序，依行
    政程序法之規定，違反道路交通管理事件統一裁罰基準及處
    理細則第5條定有明文。又按送達於應受送達人之住居所、
    事務所或營業所為之；於應送達處所不獲會晤應受送達人時
    ，得將文書付與有辨別事理能力之同居人、受僱人或應送達
    處所之接收郵件人員；送達不能依前2條規定為之者，得將
    文書寄存送達地之地方自治或警察機關，若由郵務機關送達
    者，得將之寄存於送達地之郵政機關，並作送達通知書2份
    ，1份黏貼於應受送達人住居所、事務所、營業所或其就業
    處所門首，另1份交由鄰居轉交或置於該送達處所信箱或其
    他位置，以為送達，行政程序法第72條第1項、第73條第1項
    及第74條第1項、第2項，亦有明文規定。再按民事訴訟文書
    之寄存送達，依民事訴訟法第138條第2項規定，自寄存之日
    起，經10日發生效力，此因應受送達人未必能即時領取訴訟
    文書而知悉其內容，故特設此規定以保障其權益，行政程序
    法雖未如前述民事訴訟法增設第138條第2項規定，但基於保
    障應受送達人權益之同一理由，解釋上應認為有上開規定之
    類推適用。查本件裁決書係於98年6月16日送達於異議人即
    受處分人乙○○臺北市○○區○○里○○街48巷8號戶籍地
    ，因未獲會晤本人，亦無受領文書之同居人或受僱人，乃製
    作送達通知書2份，1份黏貼於應受送達人住居所門首，1份
    置於該送達處所信箱或其他適當位置以為送達，並寄存在內
    湖東湖郵局等情，有本件裁決書及送達證書各1份在卷可稽
    （見本院卷第6、10頁），則裁決書應自寄存之日起經10日
    即於98年6月26日發生送達效力，是異議人於裁決書發生送
    達效力之日起20日內即98年7月7日向原處分機關提出申訴書
    ，對本件裁罰事實提出抗辯，以示對本件裁決有所不服而提
    出異議，本件聲明異議為合法，先此敘明。
五、經查：
  (一)本件異議人即受處分人乙○○於98年3月23日13時34分許
      ，駕駛系爭車輛，於設有燈光號誌之系爭交岔路口左轉，
      經警攔停舉發紅燈左轉之事實，為異議人所不爭，並有臺
      北市政府警察局北市警交字第AEX647100號舉發違反道路
      交通管理事件通知單影本1紙（見本院卷第5頁）在卷可稽
      ，此部分事實洵堪認定。
  (二)訊據證人即當場舉發之員警甲○○結證：伊騎乘警用摩托
      車沿臺北市○○區○○街行駛至系爭交岔路口時，異議人
      之車輛與伊同向而在伊正前方一輛，異議人到達路口時已
      是紅燈，伊看到異議人直接左轉，故鳴警示燈左轉追異議
      人，當時伊和異議人間沒有其他車輛，故伊確認該闖紅燈
      之車輛即為異議人之車輛，因左轉後為消防通道無法攔停
      異議人，故伊至康樂街61巷轉彎處有適當距離可以攔下異
      議人時，始攔下異議人，告知違規事實並舉發，異議人違
      規闖紅燈左轉時沒有燈號變換情事，伊是在變換紅燈一點
      五秒後才會舉發等語明確（見本院卷第16-18頁），並有
      其提出攔檢示意簡圖1張附卷可佐（見本院卷第22頁），
      而細繹證人甲○○上開證述，其既係自始騎乘警用摩托車
      於異議人駕駛之系爭車輛後方，自得目視清楚見異議人違
      規事實，又其對異議人紅燈左轉情形及攔查、取締之方式
      描述詳盡，內容尚稱合理明確，堪認異議人確於上揭時、
      地有「駕車行經有燈光號誌管制之交岔路口闖紅燈」之違
      規事實。
  (三)異議人雖辯稱：本件舉發無監視錄影或照片可顯示違規情
      況，請求調閱康樂街第72巷巷口之監視錄影畫面云云。然
      按現行法律規定，法院處理交通事件，並不限於科學儀器
      所採證據，惟仍須就事件所涉相關證據資料，包括供述及
      非供述證據，依據證據法則，憑以認定行為人交通違規行
      為之有無，此乃因交通違規事件之特性，行為態樣甚多，
      復多有瞬間即逝行為，實在無法於有交通違規同時，全部
      得以即時利用科學儀器，取得證據資料，即使屬於方便以
      科學儀器採證之交通違規行為，普遍採用，不但所費不貲
      ，也有實際困難。是若舉發員警係親眼見聞違規之經過，
      並經以證人身分具結後在法院為證述，仍不失為認定交通
      違規事實有無之證據方法，因警員舉發交通違規，係依道
      路交通管理處罰條例授權所為之職權行使，且汽機車駕駛
      人闖紅燈、違規迴轉等違規行為之取締，揆其行為本質，
      多係發生於瞬間，通常多委由當場執行取締違規公務員之
      認識及判斷，並必須為立即之取締作為，此為達成維持交
      通秩序目的所必要，又依道路交通管理處罰條例之規定，
      此種立即性之舉發違規，多依警員之認知、判斷已足，並
      無必須另有其他積極佐證始構成處分要件之規定，此係因
      執行職務之公務員，通常多具有一定之考選資格與專業訓
      練，且其執法之對象係不特定之大眾，故其立場經立法機
      關推定，應具有客觀、中正與公平之特質，而無故意偏頗
      之虞。查本件無舉發現場採證照片及監視錄影畫面，而康
      樂街61巷及72巷巷口雖分別設有監視錄影器，惟舉發當時
      之畫面已遭自動覆蓋而無法調取等情，業經臺北市政府警
      察局內湖分局以98年11月12日函覆在卷（見本院卷第27頁
      ），然本件舉發員警甲○○既已到庭證述如上，本院參酌
      員警執行公務時，本身即受有行政懲處責任之監督，且其
      到庭具結作證，更係以刑事責任擔保其證言之真實性，況
      其與異議人互不相識，彼此亦無仇怨，當不至甘冒涉犯偽
      證罪之風險，蓄意構陷異議人，另本院就其前開證言又查
      無顯著瑕疵或與事實不符之處，應認其於本院經具結所為
      異議人於前開時、地紅燈左轉過程之證言，當可採信，是
      本件雖無舉發照片及監視錄影畫面，惟尚不影響本件違規
      行為之認定。異議人所辯，並無理由。
六、從而，異議人確有於前揭時、地行經有燈光號誌管制交叉路
    口紅燈左轉之違規行為，原處分機關依道路交通管理處罰條
    例第53條第1項、第63條第1項第3款及違反道路交通管理事
    件統一裁罰基準表之規定，裁處異議人5,400元罰鍰，並記
    違規點數3點，核無違誤。本件異議為無理由，應予駁回。
據上論斷，應依道路交通案件處理辦法第19條，裁定如主文。
中    華    民    國    98    年    11    月    18    日
                        交通法庭法  官  謝佳純
以上正本證明與原本無異。
如不服本裁定應於裁定送達後5 日內向本院提出抗告狀。
                                書記官  游育慈
中    華    民    國    98    年    11    月    18    日


司法院資訊處製作；財團法人民間司法改革基金會備份。
